【裁判字號】    98,台抗,762
【裁判日期】    981203
【裁判案由】    偽造文書等罪聲請再審
【裁判全文】
最高法院刑事裁定              九十八年度台抗字第七六二號
抗  告  人  戊○○
                    通訊處：.
被      告  經濟部智慧財產局
代  表  人  己○○
被      告  甲○○
            乙○○
            丙○○
            丁○○
上列抗告人因自訴被告等偽造文書等罪案件，不服台灣高等法院
中華民國九十八年九月十八日駁回聲請再審之裁定（九十八年度
聲再字第三三六號），提起抗告，本院裁定如下：
    主  文
抗告駁回。
    理  由
按自訴人為受判決人之不利益聲請再審者，以有刑事訴訟法第四
百二十二條第一款規定之情形為限，同法第四百二十八條第一項
但書定有明文。又刑事訴訟法第四百二十二條第一款所定得聲請
再審之情形，係指確定判決具有同法第四百二十條第一款「原判
決所憑之證物已證明其為偽造或變造者」、第二款「原判決所憑
之證言、鑑定或通譯已證明其為虛偽者」、第四款「原判決所憑
之通常法院或特別法院之裁判已經確定裁判變更者」或第五款「
參與原判決或前審判決或判決前所行調查之法官，或參與偵查或
起訴之檢察官，因該案件犯職務上之罪已經證明者，或因該案件
違法失職已受懲戒處分，足以影響原判決者」之情形而言；且依
同條第二項規定，上開第一、二、五款情形之證明，以經判決確
定，或其刑事訴訟不能開始或續行非因證據不足者為限，始足當
之。本件原裁定以：抗告人戊○○自訴被告經濟部智慧財產局（
代表人己○○）、甲○○、乙○○、丙○○、丁○○偽造文書等
罪案件，經原審維持第一審諭知不受理之判決，駁回抗告人之上
訴確定（九十一年度上訴字第三０九八號）；抗告人為被告等之
不利益，向原審法院聲請再審，舉證人劉志誠、陳衍仍之證詞等
證據資料，略稱：被告等係提出「偽契」並行使，涉訴訟詐欺、
湮滅證據、瀆職等，足認原確定判決所憑之證物為偽造及證言係
虛偽，被告等有應受有罪判決之犯罪事實，原審未盡調查職責云
云；而查：抗告人前向原審聲請再審，因無再審理由，業經該
院以九十八年度聲再字第七０號裁定駁回在案（復經本院以九十
八年度台抗字笫二四九號刑事裁定於九十八年四月二十三日駁回
抗告確定），本件據以聲請再審之原因，經核關於鑑定書、光碟
、偽卷三紙、林志郎自白、黃秋彬專利代理人函、手諭、專利權
讓與契約書、大字報稽核等資料，均於上開聲請再審時已有主張
，茲其提出相同理由聲請本次再審，即與刑事訴訟法第四百三十
四條第二項規定有違，此部分再審之聲請為不合法，應予駁回。
原確定判決係以抗告人自訴被告等涉犯偽造文書等罪嫌，其中
經濟部智慧財產局，因法律無處罰法人或行政機關之特別規定不
具當事人能力，抗告人之該部分自訴程序係違背規定；其餘乙○
○等四人被訴涉犯偽造文書等罪嫌，則業經抗告人於九十年一月
九日向台灣台北地方法院檢察署檢察官申告犯罪，並經偵查終結
在案，已據調卷查明屬實及有該署九十年度偵字第二００四五號
不起訴處分書在卷可稽，二者之被告及犯罪事實均屬同一，顯係
同一案件，依刑事訴訟法第三百二十三條第一項前段規定，不得
再行自訴。第一審因而為不受理判決，於法並無不合，原審乃駁
回抗告人在第二審之上訴並告確定。抗告人並未附具符合上揭刑
事訴訟法第四百二十條第一項第一、二、四、五款為原因之再審
事由，即與各該聲請再審要件不相符合等情，乃認抗告人所為再
審之聲請，為無理由，依刑事訴訟法第四百三十四條駁回之各等
情。俱詳述論駁之依據及理由，經核於法並無不合。抗告意旨仍
執陳詞，並略謂：抗告人提出之相關證據資料，足證被告等有被
訴之偽造文書等事實，原審未為必要之調查，以明真相等語，指
摘原裁定不當，係就被告等有無其自訴犯罪事實之實體上事項，
徒憑己見再事爭執，其抗告難謂有理由，應予駁回。
據上論結，應依刑事訴訟法第四百十二條，裁定如主文。
中    華    民    國  九十八  年   十二   月    三    日
                      最高法院刑事第九庭
                          審判長法官  邵  燕  玲
                                法官  李  伯  道
                                法官  孫  增  同
                                法官  李  英  勇
                                法官  吳      燦
      本件正本證明與原本無異
                                      書  記  官
中    華    民    國  九十八  年   十二   月    八    日
                                                      v


司法院資訊處製作；財團法人民間司法改革基金會備份。
